【裁判字號】    97,上重更(二),31
【裁判日期】    970814
【裁判案由】    殺人
【裁判全文】
臺灣高等法院刑事判決        97年度上重更（二）字第31號
上  訴  人
即  被  告  甲○○
                    （現於臺灣臺北看守所羈押中）
指定辯護人  黃柏彰律師
上列上訴人因殺人案件，不服臺灣臺北地方法院95年度重訴字第
97號，中華民國96年2月12日第一審判決（起訴案號：臺灣臺北
地方法院檢察署95年度偵字第9151號），提起上訴，經最高法院
第二次發回更審，本院判決如下：
    主  文
原判決撤銷。
甲○○殺人，累犯，處無期徒刑，褫奪公權終身。
    事  實
一、甲○○曾於民國（下同）73年間因殺害同居人高貴華，經臺
    灣臺北地方法院板橋分院以73年度訴字第508號判決判處死
    刑，嗣經本院以73年度上重(二)訴字第49號判決撤銷原判決，
    改判無期徒刑，並經最高法院於73年12月20日以73年臺上字
    第6672號判決駁回上訴確定，復經本院以77年度聲減字第12
    140號裁定減為有期徒刑15年，以80年度聲減字第1799號裁
    定減為有期徒刑10年，於83年5月25日縮短刑期執行完畢。
    又於89年間因犯詐欺罪，經臺灣臺北地方法院以88年度易字
    第3170號判決判處有期徒刑1年，並經本院以89年度上易字
    第1236號判決撤銷原判決，改判有期徒刑1年確定，於91年3
    月14日縮短刑期執行完畢。詎甲○○仍不知悔改，與高宋麗
    萍婚後雖育有一女高○○，惟平日遊手好閒無正當工作，卻
    要求高宋麗萍以賣淫所得供養全家，2人因此感情不睦，時
    生齬齟。95年4月13日13時32分許，臺北市政府警察局萬華
    分局接獲勤務指揮中心電話報案稱轄內漢中街191號10樓有
    人被打，電請巡邏員警前往現場處理，經該局於14時20分許
    ，派員前往上址1028室現場查察，始知係高宋麗萍稱遭其夫
    甲○○毆打，且雙方均有受傷，高宋麗萍右眼瘀青，甲○○
    則係左手無名指受傷，高宋麗萍表示要自行聲請保護令及不
    提出傷害告訴，而由警依規定受理家庭暴力案並通報傳真臺
    北市政府家庭暴力防治中心。嗣甲○○於同日16時36分許，
    向警報案稱與其妻高宋麗萍因口角互毆，遭其妻持水果刀攻
    擊，致受有上開左手無名指之傷害，惟亦表示要自行聲請保
    護令及不提出傷害告訴，而由警依規定受理家暴案並通報傳
    真家暴中心。迨於95年4月24日23時許，甲○○以嬰兒手推
    車將女兒高○○一同帶往臺北市○○區○○街114號「海瑞
    豐海產店」飲酒吃飯至翌日即同月25日凌晨零時許離開，欲
    返回臺北市○○區○○街69號2樓高宋麗萍賣淫處所，並於
    該日凌晨零時30分許，在臺北市○○區○○街65號1樓前，
    向剛從賣淫處所從事性交易完畢下樓之高宋麗萍恫稱：「今
    天做多少要交出來，不然就給妳好看」等語，要求高宋麗萍
    交出賣淫所得供其花用，因高宋麗萍不從而與甲○○發生爭
    吵，並將高○○自嬰兒手推車內抱起，欲逕自離去。甲○○
    見高宋麗萍既不交出賣淫所得，復對其毫不理睬，無視其之
    存在，頓覺心有不甘，腦羞成怒，竟基於殺人之直接犯意，
    不顧高宋麗萍手中抱有幼女高○○，先以徒手將高宋麗萍推
    倒在地，旋即自其懸掛於嬰兒手推車後方之咖啡色單肩背包
    內，取出所有長約19公分之水果刀乙支（已經甲○○於事後
    丟棄，未扣案），朝遭其推倒而躺臥在地之高宋麗萍刺去，
    因高宋麗萍出手抵抗而未中要害，復再向高宋麗萍之胸部及
    腹部各猛刺3刀及1刀，致高宋麗萍因利器穿刺而受有左心尖
    表淺之切傷1點8公分、右胸自足底起往上120公分左往中線8
    公分，自上而下，自右至左深入皮膚1.2公分、右胸自足底
    起114公分，自中線往右15公分，傷口長2公分，自上而下，
    自右而左，經過右第5、6肋間進入斜走往下經橫隔膜至肝右
    葉，產生傷口1.5公分貫穿肝及部分胃壁傷口1公分再及於右
    腎傷口0.05公分，終於腎皮質層，以及左自足底往上100公
    分，自中線往左10公分，傷口1.2公分，自上而下，自左而
    右，穿過腹壁至左腎表面及右手大姆指、右手食指、中指有
    抵抗性切傷（食指、中指部分分別為1公分、1.2公分）等傷
    害。甲○○見高宋麗萍因失血過多倒臥血泊中抽慉不已，竟
    又高喊「妳再藏啊！妳再藏啊」等語，再朝高宋麗萍之後胸
    部脊椎骨處踢踹數腳後，隨即抱起高○○置於嬰兒手推車上
    ，將手推車推離現場，並於返回臺北市○○區○○街2段11
    號10樓「金麗麗賓館」1028室租屋處途中，將上開持以殺害
    高宋麗萍之水果刀1支及殺害高宋麗萍時所戴之手套乙副隨
    手丟棄於不詳處所，於同日凌晨零時51分許返回租屋處。嗣
    經鄰居發現高宋麗萍躺臥血泊中，報警並由臺北市政府消防
    局送至國立臺灣大學醫學院附設醫院施以急救後，仍因身體
    、胸、腹多處穿刺傷及於心肺、肝、胃、右腎引起出血休克
    ，而於95年4月25日2時10分許不治死亡。經警據報前往現場
    ，再循線至「金麗麗賓館」1028室逮捕甲○○，並逕行搜索
    而當場扣得尖刀3支、黑色西裝外套、襯衫、內衣、內褲各1
    件、帽子1頂、咖啡色單肩背包1只及嬰兒手推車1台，始查
    知上情。
二、案經高宋麗萍之父乙○○、母親丙○○訴由臺北市政府警察
    局萬華分局報請臺灣臺北地方法院檢察署檢察官偵查起訴。
    理  由
壹、證據能力之認定部分：
一、證人丙○○、何季櫻、陳淑芬、蔡倫泱等人於警詢時之供述
    ，及證人陳虹伶、黃劉春姬、許春、陳弘子等人於警查訪時
    之陳述，無證據能力：按被告以外之人於審判外之言詞或書
    面陳述，除法律有規定者外，不得作為證據，為刑事訴訟法
    第159條第1項所明定。本件證人丙○○、何季櫻、陳淑芬、
    蔡倫泱等人於警詢時之供述，及證人陳虹伶、黃劉春姬、許
    春、陳弘子等人於警查訪時之陳述，係被告以外之人於審判
    外之陳述，為傳聞證據，被告之辯護人主張前開證人之警詢
    陳述及為警查訪時之陳述無證據能力，而公訴人未特予證明
    （自由證明）該等警詢筆錄及查訪紀錄具有較可信之特別情
    況，依前開規定，無證據能力。又查證人乙○○並未於警詢
    時有所陳述，被告之辯護人認證人乙○○於警詢時之供述無
    證據能力云云，尚屬誤會。
二、證人黃劉春姬、陳弘子、許春、陳淑芬、何季櫻、蔡倫泱等
    人於偵查中具結後之陳述，有證據能力：按被告以外之人於
    偵查中向檢察官所為陳述，除顯有不可信之情況者外，得為
    證據，同法第159條之1第2項定有明文。偵查中對被告以外
    之人（包括證人、鑑定人、告訴人、被害人及共同被告等）
    所為之偵查筆錄，或被告以外之人向檢察官所提之書面陳述
    ，性質上均屬傳聞證據。惟現階段刑事訴訟法規定檢察官代
    表國家偵查犯罪、實施公訴，依法其有訊問被告、證人及鑑
    定人之權，證人、鑑定人且須具結，而實務運作時，檢察官
    偵查中向被告以外之人所取得之陳述，原則上均能遵守法律
    規定，不致違法取供，其可信度極高，職是，被告以外之人
    前於偵查中已具結而為證述，除反對該項供述得具有證據能
    力之一方，已釋明「顯有不可信之情況」之理由外，不宜以
    該證人未能於審判中接受他造之反對詰問為由，即遽指該證
    人於偵查中之陳述不具證據能力。且所謂不可信性情況，法
    院應審酌被告以外之人於陳述時之外在環境及情況，例如：
    陳述時之心理狀況、有無受到外力干擾等，以為判斷之依據
    。本件證人黃劉春姬、陳弘子、許春、陳淑芬、何季櫻、蔡
    倫等人於檢察官偵查中，以證人之身分陳述，經告以具結義
    務及偽證處罰後，於命證人朗讀結文後具結，其等係於負擔
    偽證罪之處罰心理下證述，並以具結擔保其供述之真實性，
    又無受其他不當外力干擾之情形，其等未曾提及檢察官在偵
    查時有不法取供之情形，依上說明，其等於偵查中之證言自
    均具有證據能力。被告之辯護人認證人黃  劉春姬、陳弘子
    、許春、陳淑芬、何季櫻、蔡倫泱等人於偵查中之供述，未
    經被告對質詰問，無證據能力云云，尚無可採。又查證人陳
    虹伶並未於偵查中有所陳述，被告之辯護人認其於偵查中之
    供述無證據能力云云，亦屬誤會。
三、證人乙○○、丙○○於偵查中之供述，因未具結，無證據能
    力：按證人、鑑定人依法應具結而未具結者，其證言或鑑定
    意見，不得作為證據，刑事訴訟法第158條之3定有明文。證
    人乙○○、丙○○於檢察官訊問時所為之證述，檢察官未命
    其具結，自無證據能力（最高法院94年度台上字第913、164
    4號判決意旨參照）。
四、按除顯有不可信之情況外，公務員職務上製作之紀錄文書、
    證明文書，亦得為證據，為刑事訴訟法第159條之4第1款所
    明定。又檢察官遇有非病死或可疑為非病死者，該管檢察官
    應速相驗；前項相驗，檢察官得命檢察事務官會同法醫師、
    醫師或檢驗員行之，刑事訴訟法第218條第1項、第2項前段
    定有明文。從而檢察官與法醫師均為執行相驗職務之公務人
    員，要屬無疑。本件檢察官督同法醫師相驗屍體後，所製作
    之相驗屍體證明書、法醫驗斷書及拍攝之相驗照片，暨臺北
    市政府警察局刑事鑑識中心至命案現場及被告住處勘察所拍
    照片及現場勘察報告、刑案現場測繪圖、被害人傷勢圖、證
    物清單、證物送驗紀錄表，暨內政部警政署對上開送驗證物
    所為鑑驗結果即95年6月29日刑醫字第0950065607號鑑驗書
    等，均為公務員職務上製作之紀錄文書與證明文書，並無證
    據證明係公務員違背法定程序所取得，且被告及其辯護人對
    前開證據之證據能力均表示無意見，且前開證據，亦無刑事
    訴訟法第159條之4之顯有不可信之情況與不得作為證據之情
    形，依刑事訴訟法第159條之5之規定，前開文書證據均有證
    據能力。
五、又按鑑定人由審判長、受命法官或檢察官選任之；法院或檢
    察官亦得囑託醫院、學校或其他相當之機關、團體為鑑定，
    刑事訴訟法第198條、第208條第1項分別定有明文。查本件
    為確定被害人之死因，由檢察官囑託法務部法醫研究所進行
    之鑑定，合於前開規定，且法務部法醫研究所係鑑定死因之
    專業公正之鑑定機關，其所出具該所95醫鑑字第0856號鑑定
    書亦已詳述鑑定之經過、結果及判斷理由，自有證據能力（
    至鑑定書中漏未就被害人右手姆指之抵抗傷勢為記載，雖與
    前開相驗照片及被害人傷勢圖之情形不一，惟尚不影響鑑定
    之主要目的，附此敘明）。
六、按犯罪在實施中或實施後即時發覺者，為現行犯；現行犯，
    不問何人得逕行逮捕之；又司法警察官或司法警察逮捕被告
    、犯罪嫌疑人或執行拘提、羈押時，雖無搜索票，得逕行搜
    索其身體、隨身攜帶之物件、所使用之交通工具及其立即可
    觸及之處所；又因追躡現行犯，有事實足認現行犯確實在內
    者，司法警察官或司法警察雖無搜索票，得逕行搜索住宅或
    其他處所；前項搜索，由司法警察官或司法警察為之者，應
    於執行後3日內報告該管檢察署檢察官及法院，法院認為不
    應准許者，應於5日內撤銷之；前項搜索執行後未陳報該管
    法院或經法院撤銷者，審判時法院得宣告所扣得之物，不得
    作為證據；再搜索，經受搜索人出於自願性同意者，得不使
    用搜索票。但執行人員應出示證件，並將其同意之意旨記載
    於筆錄，刑事訴訟法第88條、第130條、第130條第1項第2款
    、第3、4項及第131條之1分別定有明文。查：(一)本件係經警
    據報趕赴案發現場，發現被害人倒臥血泊中，立即通報119
    救護車將被害人送醫急救後，認被告涉嫌重大，循線於95年
    4月25日凌晨1時30分許，至被告住處即「金麗麗賓館」102
    8室所為搜索，係由賓館服務生蔡倫泱持鑰匙打開房門，惟
    因屋內有防盜鏈扣住，經警員伸手入屋解開進入，當時被告
    正在浴室盥洗，經警立即表明身分及來意，並在被告簽立自
    願受搜索同意書後，將被告父女隔離至室外搜索所得等節，
    有臺北市政府警察局萬華分局漢中街派出所偵辦甲○○涉嫌
    殺人案偵查報告及自願受搜索同意書等附卷可稽（見偵(一)卷
    第30至31頁、第47頁）。惟被告嗣於檢察官偵訊時表示自願
    受搜索同意書係在警員逼迫下所簽立等語（見同卷第87頁）
    ，且依上開偵查報告內容，被告係於經警認其涉嫌重大，由
    賓館服務生持鑰匙打開房門，及警員伸手入屋解開屋內防盜
    鏈後進入，其時被告正在浴室盥洗等情，足認警員進入被告
    住處前並未經被告同意無訛，事後雖經警表明身分及來意，
    並經被告簽立自願受搜索同意書，惟此已與前開刑事訴訟法
    第131條之1所定受搜索人出於自願性同意所為不要式搜索之
    意旨不符，且被告亦提出抗辯該自願受搜索同意書係受警之
    逼迫，非出於任意性所為，自應認上開情形尚不符合前開規
    定所指自願受搜索之情形，是該自願受搜索同意書，應認無
    證據能力。(二)嗣檢察官於被告提出前開非出於自願受搜索之
    抗辯後，認被告於犯罪實施後經即時發覺，本為現行犯，經
    警追躡，且有事實足認被告在上開「金麗麗賓館」1028室內
    ，而予逮捕並進行搜索，而依刑事訴訟法第131條第3項、第
    1項第1、2款之規定，於案發後翌日即95年4月26日以北檢大
    調95偵9151字第27315號指揮書，指揮臺北市警察局萬華分
    局依刑事訴訟法第131條之規定，將本件逕行搜索結果，於
    執行後3日內陳報檢察官及臺灣臺北地方法院等節，有前開
    指揮書及臺北市警察局萬華分局95年4月27日北市警萬分刑
    字第09531951101號函暨所附搜索扣押筆錄、扣押物品目錄
    表、扣押之物證明書等附卷可憑（見上開偵(一)卷第103頁、
    第114至119頁）。查本件案發後，臺北市政府警察局勤務指
    揮中心於95年4月25日凌晨零時32分起，即陸續6通報案電話
    （見偵(二)卷第98至102頁之臺北市政府警察局勤務指揮中心
    受理各類案件紀錄單），嗣經警趕往現場，將被害人送醫急
    救，並立即循線查知被告涉嫌殺人，而於同日凌晨1時30分
    許，至被告住處即「金麗麗賓館」1028室進行搜索等節，堪
    認被告實施犯罪後即時被發覺，為現行犯無訛。是臺北市政
    府警察局萬華分局漢中街派出所員警於查知被告行凶後返回
    向「金麗麗賓館」承租之住處後，因追躡現行犯，及有事實
    認被告在該賓館1028室內，雖無搜索票，亦得依刑事訴訟法
    第131條第1項第2款之規定，逕行搜索被告前開住處。又該
    項由司法警察官或司法警察所為之不要式搜索，已經檢察官
    指揮警局依同條第3項之規定，於執行後3日內報告該管檢察
    署檢察官及法院，已如前述，且未經原審法院認為不應准許
    而予撤銷，依同條第4項規定之反面解釋，自應認前項搜索
    已符合前開刑事訴訟法第131條第1項第2款及同條第3項之規
    定，且經核所扣得疑似與本案有關之尖刀3支、黑色西裝外
    套、襯衫、內衣、內褲各1件、帽子1頂、咖啡色皮袋1只及
    娃娃車（即犯罪事實欄所指案發時被告之女高○○乘坐之嬰
    兒手推車）乙輛等物，均與本案案情有關，未逾不要式搜索
    之範圍與必要程度，是前開搜索扣押所得等物，尚非員警違
    背法定程序所取得之證據，有證據能力，得為本件判決之基
    礎。被告及其辯護人認前開搜索所得之物，非被告自願受搜
    索情形下所得，其搜索程序不合法，所扣得之物及搜索扣押
    筆錄、扣押物品目錄表、證物清單等均無證據能力云云，尚
    無足採。
七、次按被告以外之人於審判外之陳述，雖不符刑事訴訟法第15
    9條之1至之4等四條之規定，而經當事人於審判程序同意作
    為證據，法院審酌該言詞陳述或書面陳述作成時之情況，認
    為適當者，亦得為證據；當事人、代理人或辯護人於法院調
    查證據時，知有刑事訴訟法第159條第1項不得為證據之情形
    ，而未於言詞辯論終結前聲明異議者，視為有前項之同意，
    同法第159條之5定有明文。立法意旨在於傳聞證據未經當事
    人之反對詰問予以核實，原則上先予排除。惟若當事人已放
    棄反對詰問權，於審判程序中表明同意該等傳聞證據可作為
    證據；或於言詞辯論終結前未聲明異議，基於尊重當事人對
    傳聞證據之處分權，及證據資料愈豐富，愈有助於真實發見
    之理念，且強化言詞辯論主義，使訴訟程序得以順暢進行，
    上開傳聞證據亦均具有證據能力。本件除前述以外，下列所
    引用之被告以外之人於審判外之陳述，其性質雖屬傳聞證據
    ，惟查無符合同法第159條之1至之4等前4條之情形，且經檢
    察官、被告及其辯護人表示意見。當事人已知上述為傳聞證
    據，且均未於言詞辯論終結前對該等筆錄內容聲明異議（見
    本院卷第49頁、第54頁、第78頁反面至82頁），且迄至言詞
    辯論終結前未再聲明異議，而本院審酌上開供述或非供述等
    證據資料製作時之情況，無不當取供及證明力明顯過低之瑕
    疵，認以之作為證據應屬適當，故揆諸前開規定，認前揭證
    據資料應有證據能力。
貳、認定上訴人即被告甲○○犯罪事實所憑之證據及理由：
一、訊據上訴人即被告甲○○固坦承於案發當晚即95年4月25日
    凌晨，以嬰兒手推車帶女兒高○○前往臺北市○○區○○街
    65號1樓前，欲接甫從事性交易完畢之配偶高宋麗萍回家之
    事實不諱，惟矢口否認有殺人之犯行，辯稱：當天伊太太與
    別的男人通姦後，伊叫伊太太回家，她卻不理不睬，還抱起
    女兒要離開伊，並拿刀子要殺伊，且伊平日有拿扇子之習慣
    ，可能係因當時伊已喝醉酒，伊突然感覺左邊額頭血管好像
    要破裂似的，在心神喪失狀態下，誤將拿刀當作拿扇子，才
    會誤殺其妻，伊絕無殺害其妻之意圖云云，並先後於原審、
    本院前審及本院多次具狀辯稱略以：當晚伊帶女兒去接其妻
    前，先在海產店喝了1瓶金牌啤酒，隔桌林姓客人並帶了3瓶
    啤酒過來一起喝，因飲酒過量，意識不清、不知發生何事，
    其妻雖屢次賣淫，使其遭受不名譽，但其仍深愛妻子，絕無
    要求被害人賣淫，更不可能殺害自己妻子，有可能係被害人
    賣淫對象所為；伊與其妻感情恩愛，但其妻愈來愈生活淫亂
    。95年4月13日中午，妻因細故要殺伊，後來兩人都到派出
    所製作家暴表，伊不忍提出告訴，又經過百般懇求，其妻才
    肯回來與伊同住。95年4月24日晚上，其妻又去通姦賣淫，
    同日深夜又譏諷伊並報警，伊推嬰兒車帶女兒到海產店喝酒
    解悶，最後喝醉了。伊走回臺北市○○路180號門前，看不
    到其妻，又走到雅江街69號，看到其妻與男子通姦賣淫非常
    氣憤。伊叫其妻回家、去買東西，其妻不肯，又要把女兒帶
    走，伊不答應，其妻即抽取一把長約30公分的尖刀恐嚇要把
    伊殺死，伊聽了喪失意識能力，無法克制自己的行為，才會
    心神喪失誤把刀子當扇子傷害到其妻，請變更法條為過失傷
    害致死，從輕量刑，或改判無罪云云。經查：
  (一)被害人高宋麗萍於案發當晚經警據報趕赴案發現場，發現其
    倒臥血泊中，立即通報119送醫急救無效，嗣經檢察官督同
    檢驗員進行相驗及囑託法務部法醫研究所鑑定死因結果，被
    害人因抵抗及利器穿刺而受有左心尖表淺之切傷1.8公分、
    右胸自足底起往上120公分左往中線八公分，自上而下，自
    右至左深入皮膚1.2公分、右胸自足底起114公分，自中線往
    右15公分，傷口長2公分，自上而下，自右而左，經過右第
    五、六肋間進入斜走往下經橫隔膜至肝右葉，產生傷口1.5
    公分貫穿肝及部分胃壁傷口1公分再及於右腎傷口0.05公分
    ，終於腎皮質層，以及左自足底往上100公分，自中線往左
    10公分，傷口1.2公分，自上而下，自左而右，穿過腹壁至
    左腎表面，與後胸部脊椎骨處明顯外傷及右手拇指、食指、
    中指有抵抗性切傷1.5公分，寬約1.0 公分及1公分、1．2公
    分等傷害，嗣經警送醫急救，仍因身體、胸、腹多處穿刺傷
    及於心肺、肝、胃、右腎引起出血休克，而於95年4月25日2
    時10分許不治死亡等節，有臺北市政府警察局95年5月22日
    北市警勤字第09535011200號函及所附臺北市政府警察局勤
    務指揮中心受理各類案件紀錄單、臺北市政府消防局救護紀
    錄表、國立臺灣大學醫學院附設醫院急診病歷及臺北市政府
    警察局刑事鑑識中心製作之被害人傷勢圖、相驗報告書、法
    醫驗斷書、相驗屍體證明書、相驗照片暨法務部法醫研究所
    95年5月25日法醫理字第0950002052號函附法醫研究所（95
    ）醫鑑字第0856號鑑定書等在卷可稽（見偵卷(二)第98至102
    頁、偵卷(一)第106頁至第112頁、偵卷(三)第120頁、相驗卷第4
    2至43頁、偵卷(一)第62至82頁、相驗卷第33至41頁）。又上
    開法務部法醫研究所鑑定書雖記載被害人僅「右手食指及中
    指有抵抗切傷……，其他無外傷或異狀」等語（見相驗卷第
    37頁反面），與前開法醫驗斷書所載「右手手指拇指、食指
    、中指皆有防禦性傷口」等語及被害人傷勢圖所載「右手拇
    指處有1長約1.5公分，寬約1.0公分之開放性傷口」等語暨
    該部位之相驗照片不一（見相驗卷第28頁、偵卷(三)第120頁
    、第90頁下方至94頁上方），經本院前審即96年度上重更(一)
    字第41號乙案審理中向法務部法醫研究所函詢有關被害人右
    手姆指傷勢有無乙節時，固據該所函覆略稱死者之外傷如所
    陳述等語在卷可憑（見本院更(一)審卷(二)第64頁)。惟查被害
    人之右手手指拇指、食指、中指皆有防禦性傷口乙節，有前
    開相驗照片可稽，且上開被害人右手手指上之傷勢，依一般
    人之肉眼觀察即可辨識，而法務部法醫研究所之鑑定目的，
    主要係就被害人之死因進行鑑定，鑑定書內容包括鑑定過程
    之一般肉眼觀察結果、解剖觀察結果、顯微鏡觀察結果、毒
    物化學檢驗、血清證物檢驗及死者死亡經過及對死因之看法
    等，此由鑑定書前揭所載「右手食指及中指有抵抗切傷……
    ，其他無外傷或異狀」等語係記載於「解剖觀察結果」欄乙
    節，可知鑑定書該部分之記載主要偏重於解剖過程之觀察，
    對四肢體表等一般肉眼即可辨認之部分傷勢，似未觀察周全
    ，自應以拍攝自被害人右手部位之前開相驗照片為本，並輔
    以法務部法醫研究所鑑定書及法醫驗斷書、被害人傷勢圖等
    事證綜合以觀，足認除被害人右手食指、中指等處有抵抗性
    切傷1公分、1．2公分，被害人右手拇指處亦有長約1.5公分
    ，寬約1.0公分之抵抗性切傷無訛。
  (二)被告與被害人高宋麗萍婚後育有一女高○○（93年12月10日
    生），為被告所不爭執，且有被告身分證影本在卷可考（見
    偵(一)卷第44頁），惟被告卻要求被害人賣淫，將其所得供其
    花用乙節，業據證人即被告之鄰居黃劉春姬、陳弘子分別於
    原審審理時經檢察官與辯護人詰問後證述：「當天有聽到被
    告說：『今天作多少要交出來，不然就給你好看』」，「死
    者在康定路賣淫，被告原來要向太太要錢，但是太太不肯給
    ，然後我就看到被告由上往下揮動1支東西，口裡說『你再
    藏啊，你再藏啊』」等語明確在卷（見原審卷第170頁、第2
    24頁反面至226頁反面）。
  (三)又臺北市政府警察局萬華分局於95年4月13日13時32分許，
    接獲勤務指揮中心電話報案稱轄內漢中街191號10樓有人被
    打，電請巡邏員警前往現場處理，經該局於當日14時20分許
    ，派員前往上址1028室現場查察，始知係被害人高宋麗萍稱
    遭其夫即被告毆打，且雙方均有受傷，被害人之右眼瘀青，
    被告則係左手無名指受傷，被害人並向警表示要自行聲請保
    護令，且不提出傷害告訴，嗣由警依規定受理家庭暴力案並
    通報傳真臺北市政府家庭暴力防治中心。嗣被告亦於同日16
    時36分許，向警報案稱與被害人因口角互毆，遭其妻持水果
    刀攻擊，致受有上開左手無名指之傷害，惟亦表示要自行聲
    請保護令及不提出傷害告訴，而由警依規定受理家暴案並通
    報傳真家暴中心等情，有該局漢中街派出所一般陳報單、受
    理家庭暴力案件檢核表、流程進度管制表、處理家庭暴力案
    件調查紀錄（通報）表、員警工作紀錄表等在卷可考（見偵
    (二)卷第11至36頁），堪認被告與被害人夫妻間感情不睦，被
    害人並於95年4月13日下午，向警報案稱遭被告毆打，經警
    到場處理等節無訛。
  (四)再案發當時之情形，亦經證人即居住在臺北市○○區○○街
    32 之1號之許春於原審審理時證稱略以：「從居住處後門可
    以看見雅江街65號，95年4月25日凌晨被告與被害人在吵架
    ，被告說『妳再藏啊、妳再藏啊』，而被害人則說『沒有啊
    ，我沒有啊』等語，之後被告竟動手推抱著小孩的被害人，
    當時被告有帶手套，並隨即拿出一把長約19公分之水果刀刺
    向高宋麗萍的腹部，之後被告又用腳踢被害人，但被害人均
    無反抗的動作」等語（見原審卷第220至223頁）；及證人黃
    劉春姬於原審審理時證稱略以：「我住在雅江街44號2樓，
    房間窗戶對面即為雅江街65號，95年4月25日凌晨有聽見被
    告對被害人說『今天作多少要交出來，不然就給你好看』等
    語，但並未起床察看，後來因外面有小孩哭聲吵鬧，才起床
    至窗外察看，即看見被害人倒臥在雅江街65號前，當時被害
    人身上流了一堆血，因此撥打119報警」等語（見原審卷第1
    68至171頁）；暨證人陳弘子於原審審理時證稱略以：「95
    年4月25日凌晨曾經聽到被告與被害人吵架，之後開門即看
    見被告蹲著，拿像是刀子的東西刺向躺在地上的被害人，並
    且說『妳再藏啊、妳再藏啊』，後來被告就推著嬰兒車離開
    」等語（見原審卷第224至228頁）。經核，證人許春、黃劉
    春姬、陳弘子等人上開證述內容，均與其等於偵查中具結後
    證述之情節互核一致（見偵卷(一)第188頁、偵卷(二)第196至19
    7頁、第198至199頁），且與被告於檢察官提起公訴移送原
    審法院時，供稱：「（你承認有殺被害人？）我承認我有動
    手」等語（見原審卷第19頁），及案發現場即裝設在臺北市
    萬華區○○街48號、鏡頭面對雅江街67號、69號之監視錄影
    器翻拍畫面所呈現之內容相符，此業經檢察官於偵查中勘驗
    明確，有勘驗筆錄及監視錄影器翻拍畫面在卷可稽（見偵卷
    (一)第135頁至第177頁）。
  (五)另經警在臺北市○○區○○街二段11號10樓「金麗麗賓館」
    1028室內進行搜索所扣得嬰兒手推車、刀子、外套、長褲、
    鞋子與咖啡色單肩背包，及採證所得被告所配戴之戒子與被
    告10指指甲、高○○手指上採得疑似血跡，暨在被告所穿著
    之西裝外套上採得可疑皮屑後，與被害人之傷口及在雅江街
    65號前所採得之血跡一併送請內政部警政署刑事警察局進行
    DNA-STR型別鑑定結果，認為在被告所配戴之戒子、嬰兒手
    推車之輪子、被告所穿著之長褲、鞋子、所使用之咖啡色單
    肩背包上採得之血跡，以及在被告所穿著之西裝外套上所採
    得之皮屑，其DNA-STR型別與在雅江街65號前所採得之血跡
    及被害人之DNA-STR型別相同，至於扣案之刀子上經施以Kas
    tle-Mayer血跡反應檢測法檢驗後，並未驗出血跡反應等情
    ，有臺北市政府警察局刑事鑑識中心00000000000號現場勘
    查相片簿、現場勘查報告、證物送驗紀錄表4紙、內政部警
    政署刑事警察局95年5月29日刑醫字第0950065607號鑑驗書
    等附卷可稽（見偵卷(三)第21至127頁）。綜上所述，堪認被
    害人高宋麗萍應係受被告持刀刺殺致死，被害人之死亡與被
    告之持刀刺殺行為間有因果關係，已可認定。
  (六)被告雖辯稱無殺害被害人之意圖云云。惟按殺人與傷害人致
    死之區別，雖不以兇器及傷痕之多少為絕對標準，然就上述
    之傷情觀之，則被告持刀殺人時下手之重可知，刀能殺人不
    能謂無預見，下手之重更難謂無殺人之決心（最高法院44年
    台上字第373號判例意旨參照）。查被害人係因身體、胸、
    腹多處穿刺傷及於心肺、肝、胃、右腎引起出血休克致死等
    情，有法務部法醫研究所死因鑑定書在卷可明，已如前述，
    且依前開證人許春、黃劉春姬、陳弘子之證述及案發現場即
    雅江街48號監視錄影帶翻拷光碟暨翻拍照片等事證，足認被
    告確因恫嚇被害人交出性交易所得，被害人不從，2人發生
    爭吵，被告先推倒手抱其女高○○之被害人在地，進而持長
    約19公分之水果刀1把刺向被害人無訛。且依被害人前開身
    體、胸、腹多處受有穿刺傷，深度並及於心肺、肝、胃、右
    腎等人體重要臟器部位，任何人如遭受前揭人體多處重要臟
    器部位穿刺傷，會造成大量出血而休克死亡，此應為被告所
    明知，被告卻仍朝被害人正面身體、胸、腹多處刺擊，顯然
    有置被害人於死之故意無訛。且依證人許春、黃劉春姬、陳
    弘子前開所述，被告顯然係因恫嚇被害人交出性交易所得，
    因被害人不從，致被告心有未甘，竟憤而將手抱幼女之被害
    人推倒在地，益見其不滿情緒已至失去控制之程度，復進而
    持前開水果刀刺殺被害人多處身體重要部位，堪認被告當時
    殺意甚堅，必欲置被害人於死地而後快，其有殺害被害人之
    犯意甚明。
  (七)至被告辯稱因在海產店飲酒致神智不清，無法判斷自己所為
    ，因此不清楚自己在做什麼云云。惟依證人即在「海瑞豐海
    產店」任職之陳淑芬於原審審理時證稱：「被告於95年4月2
    4日約11點多帶了女兒到店內消費，點了兩盤菜還有一瓶啤
    酒，當時有另一桌客人說認識被告，因此也帶了另一瓶啤酒
    與被告一起喝，之後被告於95年4月25日凌晨零時左右結帳
    離開，是被告自己結帳的，而且由被告對話的語氣與內容來
    看，被告的意識應該很清楚」、「被告當時走路的腳步並無
    不穩」等語（見原審卷第17頁至173頁），於本院前審即96
    年度上重更(一)字第41號乙案審理時到庭證稱：「當晚還有1
    位林姓客人拿酒敬被告，拿了1次1瓶酒，林姓客人隔日來店
    跟伊說，只拿1瓶酒去敬被告，被告也沒有喝什麼酒，被告
    當日到櫃檯結帳時，對談很清楚」等語（見96年度上重更(一)
    字第41號卷第123至124頁)；復參諸證人黃劉春姬證稱：「
    被告當時的口齒並無不清晰的情況，聽得很清楚、很大聲」
    等語（見原審卷第170頁）；證人許春證稱：「被告吵架時
    講話很清晰、沒有大舌頭的情形」等語（見原審卷第221頁
    反面）；證人陳弘子證稱：「被告當天口齒清晰、推嬰兒車
    離開時腳步並無不穩的情況，都好好的」等語（見原審卷第
    226頁）。綜上各節，實難認被告於案發當時之精神狀態有
    何缺陷而無法辨識其行為違法或欠缺依其辨識而行為之能力
    ，亦無該等能力減損等情形。並經原審囑託臺北市立聯合醫
    院松德院區就被告行為時之精神狀態進行鑑定，經該院對被
    告施以身體檢查及精神狀態鑑定，並斟酌其過去之生活史與
    疾病史而進行心理評估，認：「綜合被告之過去生活史、疾
    病史、身體檢查、精神狀態檢查、腦波檢查及心理評估結果
    ，應認被告並無明確之精神科診斷，於犯行時之精神狀態未
    有辨識其行為違法或依其辨識而行為能力受損之情形。至於
    被告涉案之精神狀態，被告對於其犯行過程可行詳細描述，
    而犯行時未見精神病症狀或其他相類似情形影響其涉案行為
    ，再者，並無明確之客觀事證顯示被告行為當時對於外界事
    務之知覺理會與判斷作用以及自由決定意思之能力顯然減退
    之情形。本次鑑定認為，被告於犯行時之精神狀態未有辨識
    其行為違法或依其辨識而行為能力受損之情事」等語，有該
    院95年12月12日北市醫精字第09534990200號函及所附精神
    鑑定報告可稽（見原審卷第131至134頁）。查該鑑定報告詳
    細敘述鑑定之經過與結果，包含使用魏式成人智力測驗、腦
    波檢查、身體檢查、精神狀態檢查、心理評估等，具體明確
    ，亦即受囑託之鑑定機關不僅將鑑定結果函覆，並將鑑定經
    過一併載明於鑑定報告書中，詳盡記載檢查結果且載明檢查
    經過，核與法定記載要件相符，符合法定要件之鑑定報告即
    具備證據資格，而有證據能力（最高法院94年度台上字第
    7135號判決意旨參照），且該鑑定報告係由精神專科醫師所
    為鑑定，亦據鑑定醫師署名於鑑定報告之末，自已符合精神
    科學專業鑑定之要求，並足以證明被告於行為時之精神狀態
    ，並無辨識其行為違法或依其辨識而行為能力受損之情事。
    被告前開所辯，自無可採。另被告於本院前開前審審理時雖
    曾詰問證人陳淑芬有關案發當日被告有無載帽子、穿什麼顏
    色的西服，有無載手套等節，雖經證人陳淑芬答稱不記得等
    語，而以此辯稱證人陳淑芬所言不實云云。惟以證人陳淑芬
    於本院前開前審作證時，距案發時點，其間相隔已達1年8月
    ，衡諸一般人之記憶所及，實難期待證人陳淑芬對被告當時
    穿著等節還能清楚記憶及回答。是自尚難遽依此即認證人陳
    淑芬所言不足採信。
  (八)又被告於95年4月25日零時51分許，帶同其女高○○返回臺
    北市○○區○○街二段11號10樓「金麗麗賓館」1028號室等
    情，亦有金麗麗賓館監視器畫面翻拍照片6幀在卷足按（見
    偵卷(一)第39頁、第41頁），並經證人即賓館員工蔡倫泱於偵
    查中具結後供明在卷，此有訊問筆錄在卷可憑（見偵卷(二)第
    136頁至第138頁）。再被告及辯護意旨雖辯稱本件並未查扣
    該約19公分之水果刀，且台北市立聯合醫院之鑑定時間距案
    發相隔7月，如何判定被告行為時之精神狀態，該鑑定報告
    非無瑕疵，請再送鑑定，被告則要求到雅江街賓館找保險套
    驗指紋證明高宋麗萍與男子通姦云云。然查，被告於原審審
    判程序已經坦承有該約19公分尖刀乙節，只是辯稱係被害人
    持該刀要殺被告云云。再關於鑑定報告之證據證明力如何不
    可採，應從鑑定過程經過與結果觀察，本件臺北市立聯合醫
    院松德院區對被告進行精神鑑定，係對被告施以身體與精神
    狀態檢查，並斟酌其過去之生活史與疾病史而進行心理評估
    ，其鑑定過程與結果並無瑕疵，辯護意旨以鑑定時間距離案
    發時間7月，要求再送鑑定，所為主張並未說明鑑定報告之
    鑑定過程與經過何以不具備證據證明力，且如再為鑑定，距
    離案發時間更久，即與辯護意旨之主張矛盾，至於被告所辯
    稱之賓館保險套或者指紋，均與本件待證事實無關，是被告
    與辯護意旨所為前述調查證據之主張均非可取。至於被告辯
    稱臺北市立聯合醫院松德院區函將被告姓名繕打錯誤乙節，
    該項錯誤與本件待證事實無關連性，所為辯解並非可採。另
    被告聲請再傳訊林姓客人一節，因被告並無法提出該人詳細
    人別資料以供傳訊，且證人陳淑芬於本院前審審理時亦表示
    無法查得到該林姓客人姓名、住址，況且被告行為當時精神
    狀態良好，並無精神喪失或精神耗弱之情，已詳如上所述，
    足認被告傳訊該林姓證人之目的既為證明其當時精神狀況乙
    節，本院認此部分事證明確，並無傳訊之必要。
  (九)綜上，被告所為辯解均屬犯後畏罪卸責之責，顯無足採。本
    件事證已經明確，被告犯行堪以認定，應予依法論科。
二、新舊法之比較：
    按被告行為後，刑法於94年2月2日修正公布、刑法施行法於
    95年6月14四日修正公布，並均於95年7月1日施行。又刑法
    第2條第1項之規定，係規範行為後「法律變更」所生新舊法
    比較適用之準據法，故被告行為後刑法條文之修正，對於被
    告並無有利或不利之情形者（例如新舊法處罰輕重相同，犯
    罪構成要件亦無寬嚴之別等），即無適用修正後刑法第2條
    第1項之規定比較新舊法適用之問題。查94年2月2日修正公
    布，而於95年7月1日生效實施之刑法第47條雖將舊刑法修正
    限制為受徒刑之執行完畢，或一部之執行而赦免後，5年以
    內「故意」再犯有期徒刑以上之罪者，始成立累犯。但上述
    新舊法之規定，對於本件被告「故意」犯殺人罪，並無所謂
    「有利或不利」之情形。依上說明，應無適用修正後刑法第
    2條第1項之規定比較新舊法適用之問題（最高法院97年度第
    1次刑事庭會議決議參照）。被告因曾於89年間因犯詐欺罪
    ，經臺灣臺北地方法院以88年度易字第3170號判決判處有期
    徒刑1年，並經本院以89年度上易字第1236號判決改判有期
    徒刑1年確定，於91年3月14日縮短刑期執行完畢，有本院被
    告前案紀錄表1份在卷足稽，其於5年以內故意再犯本件有期
    徒刑以上之罪，不論依修正前之刑法第47條，或修正後之刑
    法第47條第1項之規定，均構成累犯，對被告而言並無有利
    或不利之情形，依一般法律適用原則，自應適用裁判時之刑
    法第47條第1項規定論以累犯。另刑法第37條第1項關於褫奪
    公權之規定，雖亦有修正，然依從刑附屬於主刑，應依主刑
    所適用之法律（最高法院95年第8次刑事庭會議決議參照）
    ，關於褫奪公權部分，亦整體適用修正刑法予以論處。
三、查被告以尖銳且長達19公分之水果刀，朝躺在地上而無抵抗
    能力之被害人之胸部與腹部猛刺共4刀，刀刀深入內臟，且
    非僅垂直插入胸部與腹部，而有由上至下、由左至右之刀鋒
    拖曳情形，此觀上開法務部法醫研究所鑑定書所記載之傷勢
    內容即明。且依前開精神鑑定報告所指，被告行為當時之精
    神狀態並無明顯精神障礙，對於自己以利刃深度插入被害人
    胸部與腹部之行為所將招致死亡之結果，當已有認識且決意
    行之，其有殺人犯意，昭然若揭，已如前述。核被告所為，
    係犯刑法第271條第1項之殺人罪。公訴意旨雖認被告於殺害
    被害人之後，自被害人皮包中取出新臺幣（下同）1千元之
    紙鈔1張，而證人陳弘子亦證稱確有看見此等情節，且被告
    拿出1千元之後，就將皮包丟在地上等語（見原審卷第225頁
    ），惟本案並未經警在案發現場扣得被害人之皮包，且經警
    立即至「金麗麗賓館」執行搜索後，亦未扣得被害人之皮包
    ，或在被告身上查獲任何1千元之紙鈔，是該部分應認尚無
    從證明，而不得予以論罪。被告前於89年間因犯詐欺罪，經
    臺灣臺北地方法院以88年度易字第3170號判決判處有期徒刑
    1年，並經本院以89年度上易字第1236號判決改判有期徒刑1
    年確定，於91年3月14日縮短刑期執行完畢，有本院被告前
    案紀錄表在卷足稽，其於5年以內故意再犯本件有期徒刑以
    上之罪，為累犯，應依刑法第47條第1項規定，就有期徒刑
    部分加重其刑（法定刑為死刑、無期徒刑部分，不得加重）
    。
四、原審予以被告論罪科刑，固非無據，惟查：(一)臺北市政府警
    察局萬華分局於95年4月25日在「金麗麗賓館」1028室即被
    告租住處所為搜索，並不符合被告自願受搜索之要件，而屬
    刑事訴訟法第131條第1項第2款之逕行搜索，已如前述，原
    審疏未注意及此，認被告簽立之自願搜索同意書有證據能力
    ，顯有未當。(二)又被告持刀刺殺被害人過程中，經被害人出
    手抵抗，造成被害人右手大姆指、右手食指、中指有抵抗性
    切傷（食指、中指部分分別為1公分、1.2公分）之傷害，已
    見前述，原審對右手大拇指部分犯罪事實漏未認定，亦有未
    當。(三)累犯之規定，新法有所修正，只是對被告並無有利不
    利之情形，原判決認「應認本條並無修正」（見原判決第8
    頁），尚有未合。(四)再被告持以行凶之水果刀1把，並未扣
    案，且經被告自陳已於返家途中丟棄，縱為被告所有，自其
    丟棄時起，已非被告所有之物，且無從尋覓或查扣，又非違
    禁物，自無宣告沒收之必要，原審認仍屬被告所有，且無證
    據證明已滅失，仍諭知沒收乙節，亦有未洽。被告上訴意旨
    仍執前詞，否認有殺人犯意，指摘原判決認事用法不當，請
    求撤銷改判，雖無理由，惟原判決既有上開可議之處，自應
    由本院撤銷改判。爰審酌：(一)被告與被害人為結髮夫妻，本
    應盡其為人夫之保護照顧責任，甘苦與共，詎其貪圖安逸，
    不憑自己勞力循正當途徑獲取收入以維生計，竟要求被害人
    出賣身體而以性交易所得供應家計，將妻子充為賺錢工具、
    物化女性，嚴重貶抑人性尊嚴與價值，且於被害人拒不交出
    賣淫所得發生爭吵時，無顧被害人前已供養被告甚久，只因
    一時求財未果，即持刀予以殺害，其犯罪動機，惡性重大，
    並在幼女面前持刀殺害妻子，使稚齡幼女目睹父親殺害母親
    之人間慘事；且被告在暗夜小巷持刀殺害妻子，刀刀刺入胸
    腹部深達內臟，參酌法務部法醫研究所鑑定書所載內容，被
    害人之右手大拇指、食指及中指均有抵抗切傷，已如前述，
    顯見被害人於當時仍有反抗之動作，始在手指留有抵抗傷痕
    ，然被告見被害人抵抗，卻仍無動於衷反而持刀猛刺其胸腹
    部，更於被害人失血過多抽慉不已亟需援助之際，不僅未及
    時幡然悔悟施以救護，竟大喊「妳再藏啊！妳再藏啊！」，
    並又再朝毫無抵抗能力而倒臥血泊之被害人踹踢數次，犯罪
    手段惡劣且兇殘，人性幾已泯滅；復斟酌被告前於73年間已
    因殺害同居人高貴華而犯殺人罪，先後判處死刑後判處無期
    徒刑確定，此有臺灣臺北地方法院板橋分院73年度訴字第50
    8號判決、本院以73年度上重(二)訴字第49號判決、最高法院
    73年臺上字第6672號判決在卷可按，竟又再度殺害與自己有
    親密關係之人，益徵被告惡性確屬重大、難以摒除暴戾之氣
    而有訴諸暴力之習性；再以被告為警查獲至原審審理終結為
    止，雖曾於原審準備程序即檢察官起訴後送審原審時坦承動
    手，惟嗣後即一再狡詞否認犯行，甚且誆指被害人與人通姦
    ，使其名譽受損，罔顧被害人為其出賣身體換取金錢以養家
    活口，且經原審提示被害人解剖照片予以辨識時，竟稱不認
    識照片中之被害人，全無絲毫之悔意。(二)惟被告未受良好教
    育，亦未有穩定工作得以維持家計，必須仰賴配偶從事性交
    易所得營生，社會生活條件及自我價值感均屬低落，夫妻感
    情不睦，案發前並與被害人互控家暴，案發當日因與被害人
    發生爭吵，因氣憤至極而持刀犯下本案，加以被告行為時之
    精神狀態雖經鑑定並無辨識其行為違法或依其辨識而行為能
    力受損之情事，惟其思維與知覺理會能力確與正常之人稍有
    不同，此由其於本院諭令羈押並詢問其押票寄予何人時，被
    告答稱：伊以前是寄給陳水扁，現在要寄給馬英九云云可明
    （見本院卷第8頁反面），且被告之幼女高○○已因本案失
    去慈母，人間至親僅剩被告1人，被告雖泯滅人性，犯下本
    案，無法見容於社會，惟是否因此即除以剝奪其生命之刑罰
    懲治其惡性外，已無尋求其他矯正方法以替代死刑刑罰之可
    能，似尚非全無衡酌餘地。本院斟酌以上各情，及被告之生
    活狀況與智識程度等一切情狀，認被告之犯行固已泯滅人性
    ，有永久與社會隔離之必要，惟尚非已至無可期待施以死刑
    以外之矯正措施可能之程度，爰改量處被告無期徒刑，以昭
    炯戒，並宣告褫奪公權終身。至被告用以殺害被害人之約19
    公分長水果刀乙把，並未扣案，且被告自陳該把水果刀業經
    丟棄，而已非屬其所有；另扣案刀子3支，其上並無血跡之
    反應，而其餘扣案物品及未扣案之手套1副，亦均非被告所
    有供犯罪所用之物，又非違禁物品，爰均不沒收之。
據上論斷，應依刑事訴訟法第369條第1項前段、第364條、第299
條第1項前段，刑法第271條第1項、第47條第1項、第37條第1項
，判決如主文。
本案經檢察官張熙懷到庭執行職務。
中    華    民    國    97    年    8     月    14    日
                  刑事第十四庭  審判長法  官    陳志洋
                                      法  官    蔡聰明
                                      法  官    謝靜慧
以上正本證明與原本無異。
如不服本判決，應於收受送達後十日內向本院提出上訴書狀，其
未敘述上訴之理由者並得於提起上訴後十日內向本院補提理由書
（均須按他造當事人之人數附繕本）。
                                      書記官    高士童
中    華    民    國    97    年    8     月    22    日
附錄：本案論罪科刑法條全文
刑法第271條第1項
殺人者，處死刑、無期徒刑或10年以上有期徒刑。
前項之未遂犯罰之。
預備犯第1項之罪者，處2年以下有期徒刑。


司法院資訊處製作；財團法人民間司法改革基金會備份。
